【裁判字號】    98,交聲,657
【裁判日期】    980910
【裁判案由】    聲明異議
【裁判全文】
臺灣臺南地方法院交通事件裁定         98年度交聲字第657號
移送機關    交通部公路總局嘉義區監理所麻豆監理站
異議人即
受處分人    甲○○
上列異議人即受處分人因違反道路交通管理處罰條例案件，對於
交通部公路總局嘉義區監理所麻豆監理站98年5月8日所為之裁決
處分（處分案號：麻監裁罰字第裁75-M00000000號）聲明異議，
本院裁定如下：
    主    文
異議駁回。
    理    由
一、原處分意旨略以：異議人即受處分人甲○○（下稱異議人）
    騎乘車牌號碼BX2-015號重型機車，於民國98年3月27日17時
    10分許，行經臺南縣新化鎮○○街150巷37號前路口時，與
    由第三人蕭侯民所騎乘之腳踏車發生擦撞，致蕭侯民人車倒
    地，並受有左肘擦傷之傷害，異議人雖有下車察看，然未對
    蕭侯民採取必要救護措施及依規定處置，亦未通知警察機關
    處理或留下任何資料而逃逸，經臺南縣警察局新化分局（下
    稱舉發機關）警員製單舉發，嗣經交通部公路總局嘉義區監
    理所麻豆監理站（下稱原處分機關）依道路交通管理處罰條
    例第62條第3項、第4項、第67條第3項（原處分漏載第62條
    第3項、第67條第3項）之規定，裁處異議人罰鍰新臺幣（下
    同）6,000元，吊銷駕駛執照，1年內禁考等語。
二、聲明異議意旨略以：當時由北向南行駛，異議人與被害人於
    同方向、同車道，當異議人從左側超車時，被害人突然靠左
    行駛，導致異議人剎車不及而發生擦撞，異議人有停下來，
    把腳踏車牽到路邊，被害人的曾祖父將被害人扶起，異議人
    看被害人無顯明之外傷就自行離開，異議人不知對方未同意
    前不能離開，且因無薪假，房貸4個月無法繳納，另水電費
    、小孩托育費和其他費用等，收入已不夠支出，為此聲明異
    議，請求撤銷原處分等語。
三、按汽車駕駛人駕駛汽車肇事致人受傷或死亡者，應即採取救
    護措施及依規定處置，並通知警察機關處理，不得任意移動
    肇事汽車及現場痕跡證據，違反者處3,000元以上9,000元以
    下罰鍰；前項駕駛人肇事致人受傷而逃逸者，吊銷其駕駛執
    照，1年內不得考領駕駛執照，道路交通管理處罰條例第62
    條第3項前段、第4項前段、第67條第3項分別定有明文。其
    立法本旨係在增進行車安全、保護他人權益，以維持社會秩
    序。蓋道路交通事故發生後，有受傷或死亡之情形者，應即
    時救護或採取必要之措施，以防損害範圍之擴大。如駕駛人
    於肇事後，隨即駕車逃離現場，不僅使肇事責任認定困難，
    更可能使受傷之人喪失生命，自有從嚴處理之必要。職是之
    故，汽車駕駛人駕駛汽車發生交通事故，不論其責任之歸屬
    為何，即有義務留在肇事現場，採取救護或其他必要措施，
    並向警察機關報告，以保護他人權益，同時釐清肇事責任，
    自不待言。且道路交通管理處罰條例第62條第4項之意旨，
    蓋以道路交通事故之發生，常非於己之鄰親家里，時有告救
    不能情事，乃科以肇事者須即採取救護或其他必要措施，並
    應向警察機關報告之法定義務，以防因就醫延誤致生無謂傷
    亡，並俾得通知傷亡者家屬到場，以明責任，是凡肇事人於
    行車肇事致人受傷或死亡，未即採取救護或其他必要措施，
    並向警察機關報告，即駕車駛離現場者，均應依該規定處罰
    。至於其嗣後是否受刑事訴追或已否與被害人達成民事和解
    ，對其應受之處罰，不生影響。
四、經查：
  (一)異議人於上揭時、地騎乘車牌號碼BX2-015號重型機車，因
    肇事致人受傷後，未採取救護措施及依規定處置，亦未通知
    警察機關處理或留下任何資料，即任意移動肇事汽車及現場
    痕跡證據離去，嗣經舉發機關員警製單舉發，並經原處分機
    關裁處如前所述之裁罰等情，有臺南縣警察局98年4月15日
    南縣警交字第M00000000號舉發違反道路交通管理事件通知
    單及原處分機關98年5月8日麻監裁罰字第裁75-M00000000號
    裁決書各1份附卷可稽。
  (二)而異議人騎乘車牌號碼BX2-015號重型機車，於98年3月27日
    17時10分許，行經臺南縣新化鎮○○街150巷37號前路口時
    ，與由被害人蕭侯民所騎乘之腳踏車發生擦撞，致蕭侯民人
    車倒地，並受有左肘擦傷之傷害，雖異議人停車察看，然未
    對蕭侯民迅予救護及依規定在適當距離處豎立車輛故障標誌
    或其他明顯警告設施，並通知警察機關處理，即逕行騎乘肇
    事之上開重型機車離開現場，任意移動肇事汽車及現場痕跡
    證據等情，已據異議人於其涉犯公共危險罪一案（臺灣臺南
    地方法院檢察署98年度偵字第6447號）中，於警詢時所不否
    認，並於偵查中坦認其確有肇事逃逸之犯行，復有道路交通
    事故現場圖1紙、道路交通事故調查報告表(一)、(二)各1份、道
    路交通事故現場蒐證照片18幀及魏國樑骨外科診所所出具被
    害人蕭侯民之診斷證明書1紙附於該案警卷可稽，是此部分
    違規事實，已可認定。
  (三)至異議人辯稱其因對方無明顯外傷始離開，不知即為逃逸行
    為等語；惟依前揭交通規則，異議人於車禍發生後，不論責
    任歸屬如何，本有留待現場之義務，被害人受傷情形如何，
    非得由異議人基於主觀立場，自行認定被害人有無受傷後，
    即可自行離去，更不待言。足認異議人於上揭時、地確有駕
    車肇事致被害人蕭侯民受傷而逃逸之事實；而異議人事後雖
    與被害人達成民事和解，仍無礙異議人肇事致人受傷而逃逸
    之違規行為成立，復非屬法定免責事由，自無從據為對其有
    利之認定。
  (四)此外，異議人之經濟狀況為何，並非可資為不罰之事由，倘
    異議人因經濟狀況困難無法一次完納罰鍰，得依違反道路交
    通管理事件統一裁罰基準及處理細則第60條之規定，敘明理
    由另向原處分機關機關申請分期繳納，附此敘明。
  (五)綜上所述，本件異議人之違規行為明確，原處分機關以異議
    人違反道路交通管理處罰條例第62條第3項、第4項、第67條
    第3項（原處分漏載第62條第3項、第67條第3項）之規定，
    裁處異議人罰鍰6,000元，吊銷駕駛執照，1年內禁考之處分
    ，於法核無不當，本件異議人之異議為無理由，應予駁回。
五、據上論結，應依道路交通管理處罰條例第87條第2項、道路
    交通案件處理辦法第19條，裁定如主文。
中    華    民    國    98    年    9     月    10    日
                      交通法庭  法  官 張家瑛
以上正本證明與原本無異。
如不服本裁定，應於收受送達後5日內向本院提出抗告狀。（應
附繕本）
                                書記官 李淑惠
中    華    民    國    98    年    9     月    11    日


司法院資訊處製作；財團法人民間司法改革基金會備份。
